臺灣桃園地方法院刑事判決　　　　　　99年度審易字第1559號
公　訴　人　臺灣桃園地方法院檢察署檢察官
被　　　告　曾吉昕
上列被告因傷害案件，經檢察官提起公訴（99年度偵字第6087號
），判決如下：
    主  文
曾吉昕傷害人之身體，處有期徒刑陸月，如易科罰金，以新臺幣
壹仟元折算壹日。
    事  實
一、曾吉昕與王志強原為洋華光電股份有限公司同事關係，曾吉
    昕因懷疑王志強於民國98年11月20日向公司主管告密其將卡
    片借同事打卡、致其可能受大過處分，故懷恨在心，而於98
    年11月21日晚間7 時40分許，駕駛車牌號碼3870-VM 號自用
    小客車行經桃園縣大園鄉○○路時，因見王志強騎乘機車亦
    抵達桃園縣大園鄉○○路1 號前之停車場，竟基於傷害之犯
    意，在上開停車場出口往公司通道上等待王志強經過時，徒
    手毆打王志強頭部、胸部及背部，並將王志強推倒於路上，
    致王志強受有頭部外傷、胸壁、背部挫傷等傷害。
二、案經王志強訴由內政部警政署航空警察局移送臺灣桃園地方
    法院檢察署檢察官偵查起訴。
    理  由
壹、證據能力：
一、按刑事訴訟法第159 條第1 項規定：「被告以外之人於審判
    外之言詞或書面陳述，除法律有規定者外，不得作為證據。
    」其立法意旨，乃在於確保被告之反對詰問權。同法第159
    條之5 第1 項規定：「被告以外之人於審判外之陳述，雖不
    符前四條之規定（同法第159 條之1 至第159 條之4 ），而
    經當事人於審判程序同意作為證據，法院審酌該言詞陳述或
    書面陳述作成時之情況，認為適當者，亦得為證據。」同法
    條第2 項規定：「當事人、代理人或辯護人於法院調查證據
    時，知有刑事訴訟法第159 條第1 項不得為證據之情形，而
    未於言詞辯論終結前聲明異議者，視為有前項之同意。」其
    立法意旨，則在於確認當事人對於傳聞證據有處分權，得捨
    棄反對詰問之權利，同意傳聞證據可作為證據。惟因刑事訴
    訟制度尚非採徹底之當事人進行主義，乃又限制以法院認為
    適當者，始得為證據。因此，當事人同意或依法視為同意某
    項傳聞證據作為證據使用者，實質上即表示有反對詰問權之
    當事人已捨棄其權利，如法院認為適當者，不論該傳聞證據
    是否具備刑事訴訟法第159 條之1 至第159 條之4 所定情形
    ，均容許作為證據；換言之，當事人捨棄對原陳述人行使反
    對詰問權者，如法院認為適當，即容許該傳聞證據作為證據
    ，不以未具備刑事訴訟法第159 條之1 至第159 條之4 所定
    情形為前提（最高法院97年度台上字第6162號判決意旨參照
    ）。查告訴人王志強於警詢及檢察官訊問之陳述，證人王世
    強、劉艾雯於檢察官訊問之陳述、證人曾征於警詢時之陳述
    ，屬傳聞證據者，因檢察官及被告於本院審判期日中均表示
    無意見，視為同意作為證據（見本院卷第20頁背面至21頁）
    ，本院審酌各該證據資料製作時之情況，尚無違法不當，且
    與本案均具有關連性，認後述所引用證據之均有證據能力。
二、次按刑事訴訟法第159 條第1 項規定：被告以外之人於審判
    外之言詞或書面陳述，除法律有規定者外，不得作為證據。
    而該條所謂「法律有規定者」，係指同法第159 條之1 至第
    159 條之5 及第206 條等規定。又按醫師法第12條第1 項規
    定：「醫師執行業務時，應製作病歷，並簽名或蓋章及加註
    執行年、月、日。第二項規定：前項病歷，除應於首頁載明
    病人姓名、出生年、月、日、性別及住址等基本資料外，其
    內容至少應載明下列事項：一、就診日期。二、主訴。三、
    檢查項目及結果。四、診斷或病名。五、治療、處置或用藥
    等情形。六、其他應記載事項。」因此，醫師執行醫療業務
    時，不論患者是因病尋求診療，或因特殊目的而就醫，醫師
    於診療過程中，應依醫師法之規定，製作病歷，此一病歷之
    製作，均屬醫師於醫療業務過程中所須製作之紀錄文書，而
    且每一醫療行為均屬可分，因其接續之看診行為而構成醫療
    業務行為，其中縱有因訴訟目的，例如被毆傷而尋求醫師之
    治療，對醫師而言，仍屬其醫療業務行為之一部分，仍應依
    法製作病歷，則該病歷仍屬業務上所製作之紀錄文書，與通
    常之醫療行為所製作之病歷無殊，自屬刑事訴訟法第159 條
    之4 第2款 所稱從事業務之人於業務上所須製作之紀錄文書
    ，而診斷證明書係依病歷所轉錄之證明文書，自屬本條項之
    證明文書（最高法院97年台上字第666 號判決參照）。查卷
    附之敏盛綜合醫院診斷證明書，究其性質上雖屬被告以外之
    人於審判外之書面陳述，仍不失為從事醫療業務之人於業務
    上所製作之證明文書，且醫院與告訴人不過形同一般醫院與
    病患關係，與被告亦無仇隙，自無顯不可信之情況，揆之前
    揭說明，依刑事訴訟法第159 條之4 第2 款規定，應認有證
    據能力。
三、至卷附之刑案照片（包含案發現場照片、曾吉昕所駕駛車牌
    號碼3870-VW 號自用小客車照片及告訴人案發時所攜帶之袋
    子及水壺照片等），係屬機械性紀錄特徵，也就是認識對象
    的是照相鏡頭，透過鏡頭形成的畫面映寫入膠卷，然後還原
    於照相紙上，故照相中不含有人的供述要素，在現實情形與
    作為傳達結果的照相，在內容上的一致性是透過機械的正確
    性來加以保障的，在照相中，並不存在人對現實情形的知覺
    、記憶，在表現時經常可能發生的錯誤（如知覺的不準確、
    記憶隨時間推移而發生的變化），故照相當然是非供述證據
    ，並無傳聞法則之適用，惟卷附上開照片既係透過相機拍攝
    後經沖印所得，且與本案犯罪事實具有關聯性，且被告對於
    卷內所附之上揭照片亦未主張係違法取得，經查又無不得作
    為證據之事由，依法自得作為證據，而有證據能力。
貳、認定犯罪事實所憑之證據及理由：
一、訊據被告曾吉昕矢口否認有傷害之犯行，辯稱：伊並未因請
    別人代刷工作卡情事，而對告訴人王志強有懷恨之心；且於
    98年11月21日晚間7 時40分許，並未在桃園縣大園鄉○○路
    1 號之停車場（下稱停車場）遇見告訴人；況從停車場至公
    司打卡處打卡，步行需花3 至4 分鐘時間，伊打卡時間為當
    日晚間7 時48分許，不可能亦沒有時間對告訴人實施傷害行
    為云云。惟查：
  (一)證人曾征於98年12月20日警詢時陳稱；「（問：你是否知道
    曾吉昕因何事毆打王志強？2 人之間有無糾紛？，答：...
    我與他們是同一部門同事，我與曾吉昕於98年11月20日因工
    作請別人代刷工作卡被公司查獲，被告曾吉昕已被記過，我
    懷疑是王志強告密。」（見偵卷第16頁）；又證人王世強於
    檢察官訊問時亦證述：「（問：如何得之告訴人遭被告毆打
    ？答：被告於11月20日星期五時，因卡片借別人打卡，懷疑
    是告訴人去告密.... 」 （見偵卷第51頁）；又告訴人王志
    強於本院審理時具結證稱；「..... 於案發當時二人在停車
    場下車的時候，被告就說總廠的主管發現他們沒有刷卡，而
    且有人代他們刷卡，被告就因此質問是否是我告密的....
    .. 」 （見本院卷第20頁），可認被告因代刷工作卡情事遭
    公司處分，懷疑係告訴人所告密而心生不滿，從而被告所辯
    對告訴人並無懷恨之心，顯不足採信，被告有傷害告訴人之
    動機存在。
  (二)證人曾征於98年12月20日警詢時陳稱：「（問：你當日（21
    ）有無看見王志強與曾吉昕交談？....）答：我大約晚間7
    時50分有看見王志強，並問他為何不進去上班.... 」 （見
    偵卷第16頁背面）；又於99年1 月9 日警詢時陳稱：「（問
    ：你於98年11月21日何時到達公司上班？搭何人交通工具？
    ）答：我搭曾吉昕自小客車於7 時約40分到達公司停車場。
    」、「（問：你當日如何進入公司上班？當時情形如何？）
    答：我在車子進入停車場入口處暫停，曾吉昕要我先進公司
    打自己的磁卡，他說要自己停車。」、「（問：停車場入口
    處走到公司打卡約多久？你在停車場入口處暫停下車時是否
    看見王志強？）答：約4 分鐘。有。」（見偵卷第18頁）；
    又證人即告訴人王志強於本院審理時具結證稱：「.... 被
    告與我都去停車，我停好車要去上班，被告在汽車停車場的
    出口等我，然後，被告一邊打我的頭與胸部，又把我推倒路
    上去，我就往後退，一直到公車站牌處被告就把我推到地上
    去，我就跌倒了。口角的時候，曾征有看到，後來曾征去刷
    卡，刷完卡曾征也有看到被告將我推倒，曾征就向被告喊說
    不要再打了，被告就停手了。」（見本院卷第20頁），可知
    被告於案發時既承載證人曾征一同上班，證人曾征並陳稱有
    於停車場遇到告訴人，核與告訴人證述之情結一致，故被告
    辯稱並無於停車場遇見告訴人，不足採信。
  (三)依卷內98年11月21日洋華光電股份有限公司員工出勤明細表
    所載，證人曾征打卡時間為晚間7 時40分，被告打卡時間為
    晚間7 時48分，被告辯稱步行至打卡鍾處需3 至4 分鐘，參
    照上揭所述，被告係與證人曾征搭乘相同交通工具一同上班
    ，並由曾征先行打卡，從曾征打卡時間以斷，被告應係於7
    時35分許到達停車場，至7 時48分打卡，約末13分鐘，扣除
    步行至打卡處所需時間3 至4 分鐘，應有9 至10分鐘停留在
    停車場，與證人即告訴人王志強於本院審理時證稱：「檢察
    官問：被告毆打你的時間多久？證人答：差不多5 到10分鐘
    」（見本院卷第40頁），可知被告停留於停車場時間與告訴
    人遭毆打時間相符，故被告辯稱並無時間傷害告訴人，應不
    予採信。
  (四)又告訴人於98年11月21日晚間7 時40分許，在停車場遭被告
    毆打，致受有頭部外傷、胸壁及背部挫傷等傷害乙節，業據
    告訴人於本院審理時，證述「98年11月21日晚上7 點40分左
    右，我要去大園鄉○○路遠雄自由貿易港上班，快到公司外
    圍的時候，遇到被告開車過來，快到紅綠燈時，被告的車子
    在我機車的左手邊，被告的車頭要撞我的機車，我打算要左
    轉，被告的車頭往右，當時我閃開沒有撞到，後來我迴轉，
    被告的車子也還在我機車的左手邊，快到機車停車場，被告
    的車子也是又往右要撞我，但是沒有撞到。然後，我就喊被
    告說為何要撞我，被告就停車下車，我也將機車停好下車，
    然後我就質問被告為何要撞我，被告回答說98年11月20日晚
    上被告他們去觀音總廠，本來是要在機場刷卡，他們有一個
    女生叫做曾征，總廠要她去觀音場拿東西，而被告陪同曾征
    一起去，所以被告及曾征在機場都沒有刷卡，然後，總廠有
    一個主管問他們有無刷卡，他們二人回答說有刷卡，98年11
    月20日當天晚上八點，總廠主管先打電話到機場詢問他們有
    無刷卡，那時是我接的電話，我回答那位主管被告及曾征沒
    有刷卡，所以被告他們懷疑我檢舉的。被告就懷恨在心，98
    年11月21日我們二人下車的時候，被告就說總廠的主管發現
    他們沒有刷卡，而且有人代他們刷卡，被告就因此先質問是
    否是我告密的，我說我沒有講，是主管自己發現的，公司要
    處罰被告，為了這個事情，被告就打我，被告用拳頭打我的
    頭，我當時戴安全帽。」、「我戴安全帽頭沒有受傷，我就
    趕快騎機車到停車場，被告車上有載曾征，被告跟我在口角
    ，看時間是晚上七點四十二分，被告就要曾征先幫他代刷卡
    ，被告與我都去停車，我停好車要去上班，被告在汽車停車
    場的出口等我，然後，被告一邊對我講他不爽的事情，一邊
    打我的頭與胸部，又把我推到路上去，我就往後退，一直到
    公車站牌處被告就將我推倒在地上，我就跌倒了。口角的時
    候，曾征有看到，後來曾征去刷卡，刷完卡曾征也有看到被
    告將我推倒，曾征就像被告喊說不要再打了，被告就停手了
    。」等語( 見本院100 年1 月13日之審理筆錄) 核與告訴人
    於警詢、檢察官訊問時之所述之情節一致，且與證人王志強
    於檢察官訊問時證述「被告於11月20日星期五時，因卡片借
    別人打卡懷疑是告訴人去告密主管，11月21日禮拜六告訴人
    就被被告打，告訴人上班時間應該是下午7 點50分，在要進
    公司時被被告遇到，之後就被被告打，告訴人跑到觀音總廠
    要給劉艾雯組長看，他來時約8 點半，我在辦公室內也有看
    到，告訴人頭頂腫起來，告訴人說他是被被告打的，告訴人
    說他停機車時被被告追打，拉告人訴人頭髮推他去撞地上，
    組長叫告訴人去看醫生並報警，告訴人當天也請假了」等語
    相符。復有證人劉艾雯於檢察官訊問時證述「我記得是王志
    強有跟我說他被被告打，我不記他是打電話告訴我，還是跑
    回我工作地點告訴我，王志強說他在當天還沒到工作地點遭
    打」等語，並有敏盛綜合醫院診斷證明書、刑案照片、（見
    偵卷第21頁、第30至36頁、第43至44頁等在卷可稽），綜上
    所述，本案被告傷害犯行，事證已臻明確，被告所辯乃畏罪
    卸責之詞，均無可採信，其犯行堪以認定，應依法論罪科刑
    。
二、核被告曾吉昕所為係犯刑法第277 條第1 項之傷害罪。爰審
    酌被告與告訴人王志強原係同事關係，僅因懷疑告訴人向公
    司主管密告代刷工作卡事，即心生不滿為傷害犯行，不思以
    和平方式解決爭執，復考量被告犯罪之動機、目的、手段、
    危害程度、告訴人所受傷勢，及被告犯後飾詞否認，迄未達
    成和解等一切情狀，量處如主文所示之刑，並諭知易科罰金
    之折算標準，以示懲處。
據上論斷，應依刑事訴訟法第299 條第1 項前段，第277 條第1
項、第41條第1 項前段，刑法施行法第1 條之1 第1 項、第2 項
前段，判決如主文。
本案經檢察官呂如琦到庭執行職務。
中    華    民    國    100   年    3     月    11    日
                        刑事庭    法  官  顏世翠
以上正本證明與原本無異。
如不服本判決，應於判決送達後10日內向本院提出上訴狀（應附
繕本），其未敘述上訴理由者，應於上訴期間屆滿後20日內補提
理由書狀於本院，上訴於臺灣高等法院。
                                  書記官  張筆隆
中    華    民    國    100   年    3     月    11    日
附錄本案論罪科刑依據之法條：
中華民國刑法第277 條
傷害人之身體或健康者，處3 年以下有期徒刑、拘役或1 千元以
下罰金。
犯前項之罪因而致人於死者，處無期徒刑或7 年以上有期徒刑；
致重傷者，處3 年以上10年以下有期徒刑。